臺灣臺南地方法院交通事件裁定　　　　 96年度交聲字第786號
移送機關　　交通部公路總局嘉義區監理所臺南監理站
異議人即　　甲○
受處分人
上列異議人因違反道路交通管理處罰條例案件，對於交通部公路
總局嘉義區監理所臺南監理站民國 96年8月28日所為之裁決處分
（原處分案號：嘉監南字第裁74-S00000000號）聲明異議，本院
裁定如下：
    主  文
異議駁回。
    理  由
一、原處分意旨略以：受處分人即異議人甲○（下稱異議人）於
    民國96年8月2日7時45分許，駕駛車牌號碼 UN─7971號自用
    小客車（下稱UN─7971號車），沿臺南市○區○○路由南往
    北方向行駛，途經該路與崇學路之交岔路口時，不慎與湯建
    璋所騎乘之車牌號碼H2W─700號重型機車（下稱H2W─700號
    機車）發生碰撞，造成湯建璋人車倒地而受有左足擦傷、左
    上臂擦傷、左手腕挫傷等傷害，然異議人肇事致人受傷後，
    未採取救護措施及依規定處置而逃逸，嗣經據報到場處理之
    臺南縣警察局第一分局警員循線查知其肇事逃逸之違規事實
    後，據以於96年8月3日開立臺南市警察局南市警交字第S000
    00000 號舉發違反道路交通管理事件通知單予以舉發，並經
    原處分機關即交通部公路總局臺南監理站（下稱原處分機關
    ）以前述違規事實明確，依道路交通管理處罰條例（下稱處
    罰條例）第62條第3項、第4項規定，於 96年8月28日以嘉監
    南字第裁74-S00000000號違反道路交通管理事件裁決書裁處
    異議人罰鍰新臺幣（下同）6千元，並吊銷駕駛執照，1年內
    禁考（下稱原處分，又原處分關於舉發違規事實欄漏載汽車
    駕駛人肇事致人受傷，未採取救護措施及依規定處置而逃逸
    之違規事實，且舉發違反法條欄亦漏載處罰條例第62條第 3
    項）。
二、聲明異議意旨略以：異議人於 96年8月2日7時45分許，駕駛
    UN─7971號車前去上班而行經臺南市○區○○路與崇學路之
    交岔路口時，突遭一部機車由後衝撞，一名年青人由地上爬
    起摔丟安全帽，異議人因急著上班且看對方沒事，心想並無
    大礙，遂前去上班地點，直至中午經警員通知才知遭對方反
    告肇事逃逸，原處分容有不當，爰聲明異議請求撤銷原處分
    。
三、按汽車駕駛人駕駛汽車肇事致人受傷或死亡者，應即採取救
    護措施及依規定處置，並通知警察機關處理，不得任意移動
    肇事汽車及現場痕跡證據，違反者處3000元以上9000元以下
    罰鍰；前項駕駛人肇事致人受傷而逃逸者，吊銷其駕駛執照
    ，1年內不得考領駕駛執照，處罰條例第 62條第3項、第4項
    前段、第67條第3 項分別定有明文，是汽車駕駛人駕駛汽車
    發生車禍事故，並致人因而受傷時，該汽車駕駛人即負有採
    取必要之救護措施及依規定處置，並通知警察機關處理，使
    傷者得以獲得妥適之救護及釐清事故責任，而不得逕自離開
    之義務，不因汽車駕駛人就上開車禍之發生是否存有過失而
    有所差別，亦即不論汽車駕駛人就車禍之發生有無過失，只
    要其在肇生車禍致人受傷後，未採取必要之救護措施及依規
    定處置之狀況下，逕自離開現場者，即該當處罰條例第62條
    第3項、第4項前段、第67條第3項規定之處罰要件。經查：
  (一)異議人在涉犯肇事逃逸罪之公共危險刑事案件中，於警詢中
    陳稱：我於 96年8月2日7時45分許，駕駛UN─7971號車沿崇
    明路左轉車道由南往北行駛至該路與崇學路之路口，我進行
    左轉時，突然聽到UN─7971號車之車尾有一撞擊聲，感覺車
    輛被撞而震動，我就稍微減速慢行，由照後鏡看到對方機車
    人車倒地，對方並將安全帽猛摔地上之情形，當時我趕著上
    班，以為對方沒事，就未下車查看，也未報警或向對方採取
    救護措施，亦未留下聯絡電話資料，而繼續駕車前往上班地
    點等語，且湯建璋亦於警詢中陳稱：我於 96年8月2日7時45
    分許駕駛H2W─700號機車，沿崇明路北向南之機車優先道行
    該路與崇學路之路口時，原沿對向行駛之UN─7971號車忽然
    左轉，我煞車不及，H2W─700號機車之前車頭與UN─7971號
    車之右車身碰撞，導致我倒地而受有左足擦傷、左上臂擦傷
    、左手腕挫傷等傷害，UN─7971號車在發生車禍後有稍微減
    速，駕駛並未下車、未留下姓名連絡方式，亦未對我採取救
    護措施即逃逸等語，此外除有上揭車禍之道路交通事故現場
    圖、道路交通事故調查報告表(一)、(二)、湯建璋之臺南市立醫
    院診斷證明書各1 份，以及交通事故照片19張在卷可稽外，
    異議人亦因上開肇事逃逸而涉犯公共危險罪之刑事案件，另
    經臺灣臺南地方法院檢察署檢察官以 96年度偵字第14674號
    偵查案偵查後，認為異議人確有觸犯刑法第185條之4所指肇
    事逃逸罪之嫌，然因該罪非屬法定本刑為死刑、無期徒刑或
    最輕本刑3 年以上有期徒刑之罪，且被告坦承犯行，並與湯
    建璋達成賠償和解，參酌刑法第57條所列事項及公共利益之
    維護，故於96年10月23 日為緩起訴處分，緩起訴期間為2年
    而確定在案，業經本院調閱臺灣臺南地方法院檢察署96年度
    偵字第14674號偵查案卷查核無誤，益徵異議人駕駛UN─797
    1號車肇生上開車禍後逃逸之事實。
  (二)查異議人明知其駕駛之UN─7971號車業與H2W─700號機車發
    生車禍，且亦知悉該機車連人帶車倒地，異議人足可預見機
    車駕駛將因而受傷，此時不論異議人就該車禍之發生是否應
    負過失責任，均應停車並對受傷之機車駕駛採取必要之救護
    措施以及依規定處置，不得擅自離開，然其卻仍逕自駕車離
    開而未對受傷之機車駕駛湯建璋採取任何救護措施以及依規
    定處置，則被告駕駛UN─7971號車於上揭時地，與湯建璋騎
    乘之H2W─700號機車碰撞肇生車禍事故，並致使湯建璋因而
    受傷後，未採取救護措施及依規定處置而逃逸之行為，足堪
    認定，異議人否認之詞，無可為採。原處分機關據此引用處
    罰條例第62條第3項、第4項前段、第 67條第3項規定，並參
    酌違反道路交通管理事件統一裁罰基準表之相關內容，以原
    處分裁處異議人罰鍰6000元及吊銷駕駛執照，且1 年內禁考
    之處罰，於法並無不當，本件異議為無理由，應予駁回。
四、據上論斷，應依道路交通案件處理辦法第19條，裁定如主文
    。
中　　華　　民　　國　　96　　年　　12　　月　　26　　日
                  交通法庭  法　官　陳威龍
以上正本證明與原本無異。
如不服本裁定，應於收受送達後5日內向本院提出抗告狀。（應
附繕本）
　　　　　　　　　　　　　　書記官　鄭吉裕
中　　華　　民　　國　　96　　年　　12　　月　　26　　日
